【裁判字號】    92,易,2032
【裁判日期】    921204
【裁判案由】    妨害自由
【裁判全文】
臺灣臺中地方法院刑事判決                        九十二年度易字第二Ｏ三二號
    公  訴  人  臺灣臺中地方法院檢察署檢察官
    被      告  丙○○
    選任辯護人  賴思達律師
右列被告因妨害自由案件，經檢察官提起公訴（九十二年度偵字第七六五五號），本
院判決如左：
    主      文
丙○○共同以強暴妨害人行使權利，累犯，處拘役肆拾日，如易科罰金，以佰元折
算壹日。
    事      實
一、丙○○曾於民國八十八年間因違反勞動基準法案件，經臺灣南投地方法院判處有
    期徒刑四月確定，於八十九年一月三十一日以易科罰金執行完畢。仍不知悔改，
    復與甲○○因共同投資購買南投縣魚池鄉檳榔山土地引發財務糾紛，而於九十二
    年四月四日晚上，發現甲○○在台中市○區○○路一段八十一之二號二樓「櫻日
    本料理店」用餐，乃夥同綽號「阿財」之乙○○（尚未經起訴）及另二名成年男
    子，於當日晚上近九時許前往「櫻日本料理店」欲與甲○○商討債務問題。乙○○與另二名男子先行上樓，由乙○○確認甲○○身分後進入包廂，另二名男子則
    在包廂外守候，乙○○隨即大聲吆喝要甲○○到外面洽談，甲○○不從，乙○○
    即動手拉扯甲○○之手，甲○○因乙○○來意不善且未表明何人要其前來，一方
    面用腳抵住和室桌子底下之木板，另一方面隨手欲以其所有摩托羅拉廠牌、門號
    Ｚ000000000號行動電話撥打一一Ｏ報警，乙○○因恐甲○○報警或召
    來人馬而欲搶甲○○之行動電話，復與甲○○發生爭執及拉扯，致甲○○無法順
    利撥通電話，且甲○○因以雙腳抵室桌子底下之木板，而在乙○○對其拉扯之過
    程中，受有兩腿下肢多處擦挫傷等傷害。嗣丙○○在一樓聽見爭執聲而上樓，並
    於進入包廂後指示有犯意聯絡之乙○○將甲○○之行動電話拿過來，以防甲○○
    撥打行動電話求援，因甲○○不允，乙○○即用力動手將甲○○手上之行動電話
    強行取走，而共同以強暴之手段將甲○○行動電話搶到手，妨害甲○○行使權利
    。嗣因該店已打烊，甲○○佯稱願與丙○○到外面商談，並伺機自該日本料理店
    後門溜走始未遭押走，且迨於九十二年四月七日下午六時許甲○○始向警方報案
    ，經警循線於同日下午六時三十分許，在台中市○區○○○路與公益路口查獲丙○○，並自丙○○車上起出甲○○上開行動電話。
二、案經甲○○訴由台中市警察局第一分局報請臺灣臺中地方法院檢察署檢察官偵查
    起訴。
    理      由
一、訊據被告丙○○固坦承於右揭時、地，與乙○○前往「櫻日本料理店」與被害人
    甲○○商談債務問題，乙○○自亦有與被害人發生拉扯，且警方確係自其車上取
    得被害人之行動電話等情不諱，惟矢口否認有何強制罪之犯行，辯稱：乙○○先
    上樓去找甲○○，其在樓下聽到爭執聲就上樓勸阻，其並未叫乙○○把甲○○之
    行動電話搶走，是甲○○去上廁所時，自己把行動電話交給渠等，後來因甲○○
    跑掉，乙○○上車後有拿一支行動電話說不知是誰的，後來其知道是甲○○的，
    有聯絡要還行動電話，在未返還前即被警方查獲云云。然查：
(一)、右揭事實，業據被害人於本院審理時指訴綦詳，並有贓物認領保管收據一份、行
    動電話照片一張、被害人受傷部位照片一張、診斷證明書一份、被告以其行動電
    話撥打至被害人住處之通聯紀錄一份附於偵查卷可稽。而被告於本院審理時亦供
    稱：「甲○○要打電話，我們要與他談債務問題，『阿財』不知道甲○○是要報
    警或是叫人，有阻止甲○○打電話」等語，核與證人乙○○於本院審理時證稱：
    「．．因為他要打電話，我叫他不要打，並用手撥掉」、「我一直撥他電話，不
    打」、「（你是否有阻止甲○○打行動電話？）有的，他打開行動電話的蓋子我
    就幫他把蓋子蓋起來，有二、三次」、「他一直要打，我就叫他不要打」等語，
    足見乙○○確有動手阻止被害人撥打電話無誤。又被害人在拉扯過程中，雙腿下
    肢擦挫傷之傷害（右膝蓋上方瘀青三．五Ｘ二公分；左膝蓋上方瘀青二十Ｘ十七
    公分；右膝蓋擦挫傷Ｏ．八Ｘ二．六公分、Ｏ．三Ｘ二．二公分、Ｏ．三Ｘ二．
    二公分、Ｏ．五Ｘ二．三公分及Ｏ．六Ｘ二．二公分），係因雙腿膝蓋碰觸和室
    桌子底下木板所致，惟倘非乙○○使力拉扯，被害人亦不致於受此多處傷害。而
    本件之土地買賣糾紛存在於被告與被害人之間，乙○○本係被告帶同前往，衡諸
    情理，當係聽命於被告，且被害人之行動電話亦係在被告持有時為警方查獲，益
    徵被告確有叫乙○○取走被害人之行動電話，允無疑義。而被害人本即欲以其行
    動電話向警方報案，卻遭被告叫乙○○使力取走，則被告顯係以強暴之方法妨害
    被害人行使權利之行為，亦無庸疑。
(二)、另被告於偵查中係供稱：「（甲○○手機為何會在你身上？）．．在日本料理店
    我要他和我到別的地方談債務問題時，他就跑掉了，我們找不到他，後來就在我
    的車上撿到他的手機」等語，於本院審理時則供稱：「．．我們上車後，『阿財
    』有拿一支行動電話給我說不知道是誰的」等語，其就該行動電話何以由其持有
    一節，前後供述已有未合。且證人乙○○於本院審理時另證稱：「（找不到人後
    ，你們如何處理？）我們打他的行動電話，結果發現電話在後門附近地上響」、
    「（電話你們如何處理？）我們就將行動電話撿起來，放在車上」等語，亦與被
    告之前開供述矛盾。顯見其等之供、證述均屬避重就輕之詞，不足採信。被告之
    所辯無非卸飾之詞，不足採信，事證明確，其犯行洵堪認定。
二、核被告所為，係犯刑法第三百零四條之強制罪。被告與乙○○間有犯意聯絡及行
    為分擔，為共同正犯。查被告曾於八十八年間因違反勞動基準法案件，經臺灣南
    投地方法院判處有期徒刑四月確定，於八十九年一月三十一日以易科罰金執行完
    畢，此有臺灣高等法院被告全國前案紀錄表及臺灣臺中地方法院檢察署刑案資料
    查註紀錄表各一份附卷可稽，其於前案執行完畢後，五年內再犯本件有期徒刑以
    上之罪，係屬累犯，應依刑法第四十七條規定加重其刑。爰審酌被告犯罪之動機
    、目的、手段、其品行及智識程度、犯罪所生之危害尚非重大及其犯罪後之態度
    等一切情狀，量處如主文所示之刑，並諭知易科罰金之折算標準。
三、共同正犯乙○○部分，應由檢察官依法追訴之，併此敘明。
據上論斷，應依刑事訴訟法第二百九十九條第一項前段，刑法第二十八條、第三百零
四條、第四十七條、第四十一條第一項前段，罰金罰鍰提高標準條例第一條前段、第
二條，判決如主文。
中      華      民      國      九十二      年      十二    月    四    日
                                臺灣臺中地方法院刑事第六庭
                                    審判長法  官  夏  一  
                                          法  官  林  念  祖
                                          法  官  簡  源  希
右正本證明與原本無異。
如不服本判決，應於判決送達後十日內向本院提出上訴狀，上訴於臺灣高等法院臺中
分院( 須附繕本 )。
                                          書記官
中      華      民      國      九十二      年      十二    月    五    日
附錄論罪科刑法條：
刑法第三百零四條：以強暴、脅迫使人行無義務之事或妨害人行使權利者，處三年以
                  下有期徒刑、拘役或三百元以下罰金。前項之未遂犯罰之。


司法院資訊處製作；財團法人民間司法改革基金會備份。
